# 求助陈版，关于回购合营企业资产（构成业务）的会计处理

提问人：shaoxia2010 时间：2017-03-20 19:53:32
请教陈版，以下交易的会计处理：
1 、交易背景 （ 1 ） 2000 年时，集团公司同时控股A公司和B公司； 2001 年，集团公司将其持有的B公司控股权无偿划转到A公司名下； 2002 年时，A公司以持有的B公司控股权和其他资产作为出资，W公司以现金作为出资，共同成立合资公司，A公司和W公司分别持有合资公司50%股份，合资公司持有B公司控股权； （ 2 ）合资公司系A公司的合营企业，A公司持有的合资公司50%股权在A公司合并报表层面确认为长期股权投资，合资公司未纳入A公司合并报表； 2 、本次交易 现集团公司拟以Y元向合资公司购买B公司控股权，交易完成后集团公司直接控股B公司。假设B公司控股权在合资公司报表的账面价值为X元，请教： （ 1 ）本次交易完成后，A公司合并报表层面能否产生（Y-X）×50%元的投资收益； （ 2 ）本次交易完成后，集团公司合并报表层面能否产生（Y-X）×50%元的投资收益；
个人理解： （ 1 ）按照《长期股权投资》应用指南的规定，联营企业、合营企业向投资方出售业务的，投资方应按《企业合并》规定进行会计处理，投资方应全额确认与交易的相关利得或损失，所以应该在A公司合并报表层面和集团公司报表层面均应确认投资收益； （ 2 ）也有观点认为，结合 2000 年-2002年的交易来看，目前合营企业持有的B公司控股权系源自集团出售，目前集团又拟购买B公司控股权，相当于集团当初出售构成业务的资产、现又购回，因此本交易不能理解为分步收购实现企业合并，系在同一集团内部的出售又购回，所以在A公司合并报表层面和集团公司报表层面均不应确认投资收益。
请教陈版，前述交易如何进行会计处理合适？

回答人：chenyiwei
首先要看本次交易与此前“背景”中的各次交易是否属于一揽子交易。如果是一揽子交易，则观点（ 2 ）合理；如果不是一揽子交易，则你的观点（ 1 ）合理，即应该在A公司合并报表层面和集团公司报表层面均应确认投资收益。

提问人：shaoxia2010 时间：2017-03-20 20:41:18
1 、如果 2000 年至 2002 年时集团公司和A公司将B公司控股权注入合资公司时，未考虑当前购回B公司控股权事宜，那就属于不认定为一揽子交易的事情，可以这么理解吧，陈版？ 2 、关于不属于一揽子交易，可在集团和H股合并报表层面均确认投资收益，能否烦请陈版进一步解释下原因？ 有观点认为： （ 1 ）因为背景交易和本次交易不属于一揽子交易，故背景交易与本次交易无关（或者理解为集团出售后又回购同一资产），集团本次收购B公司的股份就不能认定为分步收购实现企业合并，因此不能适用《企业合并》的有关规定； （ 2 ）而《长期股权投资》应用指南存在“合营企业向投资方出售业务的，按照《企业合并》的规定，投资方全额确认与交易相关的利得或损失”这个规定，适用这个规定的前提是本次交易要适用《企业合并》的有关规定。 （ 3 ）因第（ 1 ）点中所述原因，本次交易不适用《企业合并》的有关规定，所以不适用《长期股权投资》应用指南的要求。 请问，前述观点是否合理？

回答人：chenyiwei
1 、是。 2 、既然不构成一揽子交易，那么处置时确认丧失控制权的损益，购回时按照分步交易实现的非同一控制下合并处理。你引用的观点不合理。

提问人：shaoxia2010 时间：2017-03-21 15:58:00
再请教下陈版，如何理解本次购回交易构成分步交易实现非同一控制下合并处理？ 即如果认定本次购回交易构成分步交易实现非同一控制下合并，则分步交易中的第一步是指背景交易中A公司以B公司控股权注入合营公司、同时通过合营公司持有B公司控股权的一半，分步交易中第二步是指本次购回交易收购了B公司控股权的全部。是这样理解分两步交易实现非同一控制下合并？

回答人：chenyiwei
是。